臺灣雲林地方法院民事裁定             100年度監宣字第69號
聲  請  人  曾俊傑
相  對  人  張亦
上列聲請人聲請監護宣告事件，本院裁定如下：
    主    文
宣告張亦（女、民國○○年○ 月○○日生、國民身分證統一編號：Ｚ0
00000000號）為受監護宣告之人。
選定曾俊傑（男、民國○○年○○月○○日生、國民身分證統一編號：
Ｚ000000000號）為受監護宣告人之監護人。
指定曾聖賢（男、民國○○年○ 月○ 日生、國民身分證統一編號：
Ｚ000000000號）為會同開具財產清冊之人。
聲請費用新臺幣壹仟元由受監護宣告之人負擔。
    理    由
一、聲請意旨略以：聲請人曾俊傑為相對人之四子，關係人曾聖
    賢則為相對人之長子。相對人因車禍受有傷害，經送醫診治
    至今仍不見起色，無法自理生活，須旁人照護之情形，近日
    甚且已因精神障礙或其他心智缺陷，致不能為意思表示或受
    意思表示，或不能辨識意思表示之效果，有診斷證明書可證
    。爰依民法第14條第1 項、民事訴訟法第597 條第1 項之規
    定，聲請對其為監護之宣告，並依民法第1111條之規定，指
    定聲請人為相對人之監護人，暨指定關係人曾聖賢為會同開
    具財產清冊之人等語。
二、按對於因精神障礙或其他心智缺陷，致不能為意思表示或受
    意思表示，或不能辨識其意思表示之效果者，法院得因本人
    、配偶、四親等內之親屬、最近一年有同居事實之其他親屬
    、檢察官、主管機關或社會福利機構之聲請，為監護之宣告
    。受監護宣告之人應置監護人；法院為監護之宣告時，應依
    職權就配偶、四親等內之親屬、最近一年有同居事實之其他
    親屬、主管機關、社會福利機構或其他適當之人選定一人或
    數人為監護人，並同時指定會同開具財產清冊之人。法院為
    前項選定及指定前，得命主管機關或社會福利機構進行訪視
    ，提出調查報告及建議。監護之聲請人或利害關係人亦得提
    出相關資料或證據，供法院斟酌。法院選定監護人時，應依
    受監護宣告之人之最佳利益，優先考量受監護宣告之人之意
    見，審酌一切情狀，並注意下列事項：(一)受監護宣告之人之
    身心狀態與生活及財產狀況。(二)受監護宣告之人與其配偶、
    子女或其他共同生活之人間之情感狀況。(三)監護人之職業、
    經歷、意見及其與受監護宣告之人之利害關係。(四)法人為監
    護人時，其事業之種類與內容，法人及其代表人與受監護宣
    告之人之利害關係，民法第14條第1 項、第1110條、第1111
    條、第1111條之1 分別定有明文。
三、經查，聲請人上開主張，業據其提出戶籍謄本、財團法人天
    主教若瑟醫院診斷證明書、戴德森醫療財團法人嘉義基督教
    醫院診斷證明書等件為證，且相對人經本院囑託臺灣臺中地
    方法院鑑定，該院法官在鑑定人即黃介良醫師前呼喚其姓名
    均無反應，且觀其外觀，有插鼻胃管及呼吸器等器具，並經
    鑑定人黃介良醫師鑑定稱：相對人過去有高血壓及糖尿病史
    ，規則藥物治療，於100 年5 月12日因車禍腦部外傷，臚內
    出血，經手術後持續意識障礙，欠缺對外界之反應、思考能
    力，認知及理解判斷能力均有嚴重障礙，對日常生活事務完
    全無法自我照顧，且其接受治療後，短期內無回復可能性，
    目前精神及心智狀況已達不能意思表示或受意思表示，或辨
    識其意思表示效果之程度等語，有鑑定筆錄在卷可稽，堪信
    聲請人之主張屬實。本院審酌上情，認為相對人對他人詢問
    ，無法辨識及回答，對外界事務及刺激均無反應，而無法表
    達其內心意思，日常生活起居均須他人協助照護，已達不能
    為意思表示或受意思表示之情狀，故聲請人聲請對相對人為
    監護之宣告為有理由，應予准許。
四、次查，聲請人曾俊傑為受監護宣告人之四子，相對人配偶業
    已死亡，另有子女即關係人曾聖賢、王廣豐、曾俊儒、蔡曾
    素錦、王瑱等人，且渠等均表示同意由聲請人擔任受監護
    宣告人之監護人之情，則據聲請人陳述明確，並有戶籍謄本
    、親屬系統表、同意書等件附卷可參。本院審酌上情，並考
    量聲請人係受監護宣告人之四子，並有意願擔任受監護宣告
    人之監護人，平日亦係由其負責照顧受監護宣告人之生活起
    居及協助處理相關事務等情狀，認聲請人應有監護受監護宣
    告人之能力，並適於任之，是由聲請人曾俊傑任監護人，符
    合受監護宣告人張亦之最佳利益，爰依前揭規定，選定聲請
    人曾俊傑為受監護宣告之人張亦之監護人。另本院參酌關係
    人曾聖賢為受監護宣告人之長子，且有擔任會同開具財產清
    冊之人之意願，有前揭同意書在卷可查，爰依上揭規定，指
    定關係人曾聖賢為會同開具財產清冊之人。
五、依民事訴訟法第608 條第1 項，裁定如主文。
中    華    民    國  100     年    9     月    20    日
                   家事法庭     法  官  黃瑞井
正本係照原本作成。
如不服本裁定關於選定監護人及指定會同開具財產清冊之人等部
分，應於送達後十日內向本院提出抗告狀，並繳納抗告費新臺幣
1千元；其餘關於宣告監護之部分，不得抗告。
中    華    民    國  100     年    9     月    20    日
                                書記官  鄭國銘
【附錄】：
‧民法第1099條
監護開始時，監護人對於受監護人之財產，應依規定會同遺囑指
定、當地直轄市、縣（市）政府指派或法院指定之人，於二個月
內開具財產清冊，並陳報法院。
前項期間，法院得依監護人之聲請，於必要時延長之。
‧民法第1099條之1
於前條之財產清冊開具完成並陳報法院前，監護人對於受監護人
之財產，僅得為管理上必要之行為。